【裁判字號】    99,抗,88
【裁判日期】    990315
【裁判案由】    返還停車位
【裁判全文】
臺灣高等法院高雄分院民事裁定            99年度抗字第88號
抗  告  人  博仁大樓管理委員會
法定代理人  丙○○
相  對  人  乙○○
            丁○○
            甲○○
            戊○○
上列當事人間因請求返還停車位事件，對於民國99年1 月21日臺
灣高雄地方法院97年度訴字第1926號所為裁定提起抗告，本院裁
定如下：
    主  文
原裁定廢棄。
    理  由
一、抗告意旨略以：丙○○自民國96年9 月起擔任博仁大樓管理
    委員會之主任委員，至相對人戊○○雖於97年間當選為主任
    委員，惟該次區分所有權人會議無效，是戊○○不具主任委
    員資格，故丙○○以博仁大樓管理委員會主任委員之身分，
    請求相對人返還無權占有該大樓地下室停車空間，並無不合
    法，原裁定以丙○○無代理權，而駁回其請求，尚有未當，
    爰求為廢棄原裁定等語。
二、按原告之訴，因原告無訴訟能力，未由法定代理人合法代理
    者，法院應以裁定駁回之，但其情形可以補正者，審判長應
    定期間先命補正，民事訴訟法第249 條第1 項第4 款定有明
    文。經查，本件原告於97年3 月27日起訴時，係以丙○○個
    人名義具狀為之（原審岡補卷(二)第4 頁），且裁判費係裁定
    命丙○○繳納，訴訟程序亦均以丙○○為原告，丙○○就此
    並無異議，並據以繳納裁判費及應訊（原審訴卷(一)第5 、13
    頁），顯見丙○○原本係以自己名義為原告，而本於共有人
    資格，請求相對人將占有之停車位返還予全體共有人，並非
    以「博仁大樓管理委員會」（原裁定誤載為「博仁公寓大廈
    之管理委員會」）名義為原告甚明。至丙○○所提出之書狀
    第1 頁，稱謂欄固記載「原告：大樓管理負責人」、「被告
    ：住戶」，惟此僅係表示兩造當事人與博仁大樓之關係，並
    不足認定丙○○以「博仁大樓管理委員會」名義為原告。又
    丙○○於99年1 月7 日最後言詞辯論期日雖表示「我是以博
    仁大樓管理委員會主任管理委員的身分來訴訟，不是用我個
    人的名義請求」（原審訴卷(二)第69頁），然其真意是否將原
    告變更為「博仁大樓管理委員會」？抑僅表示丙○○提起訴
    訟之原因？並非明確，倘為訴之變更，自應符合民事訴訟法
    第255 條之要件，始足當之。原審未為闡明，遽認本件初始
    即以「博仁大樓管理委員會」名義起訴，而將原告改為「博
    仁大樓管理委員會」，尚有未合。其次，本件原告果為「博
    仁大樓管理委員會」，而起訴時主任委員為戊○○，此為原
    裁定所認定之事實，則戊○○既為本件被告，兩造應有利害
    衝突情事，戊○○自起訴時即不得擔任本件「博仁大樓管理
    委員會」之法定代理人（最高法院50年台抗字第187 號判例
    參照），如目前主任委員已改選，自應以現任非相對人之主
    任委員為法定代理人，否則，應依民事訴訟法第51條第2 項
    規定選任特別代理人，以代行法定代理人職務。原裁定未命
    「博仁大樓管理委員會」補正法定代理人之欠缺，逕以戊○
    ○之意見，而謂該管理委員會並無嗣後承認丙○○代為起訴
    效力之可能，即有違誤。再者，原裁定當事人欄所列原告為
    「博仁大樓管理委員會」，法定代理人則列丙○○，並認定
    丙○○非為「博仁大樓管理委員會」之主任委員，其代為起
    訴自不合法等情，則此應屬民事訴訟法第249 條第1 項第4
    款所定無訴訟能力人，是否由法定代理人合法代理之要件，
    非為同條項第5 款所定由訴訟代理人起訴，而其代理權有無
    欠缺之要件，是原裁定認本件起訴不符同條項第5 款規定之
    要件，亦有誤解。準此，原審以裁定駁回抗告人之訴，自有
    未洽。抗告意旨指摘原裁定不當，求予廢棄，為有理由，爰
    由本院將原裁定廢棄，發回原法院更為適法之處理。另法院
    如認原告訴之變更為不合法予以駁回時，其原訴仍復存在，
    自應就原訴訟標的加以裁判（最高法院39年台上字第505 號
    判例可參），本件發回更審併請注意及之。
據上論結，本件抗告為有理由，依民事訴訟法第492 條，裁定如
主文。
中    華    民    國    99    年    3     月    15    日
                            民事第五庭
                                審判長法官  蔡明宛
                                法      官  曾錦昌
                                法      官  魏式璧
以上正本證明與原本無異。
如不服本裁定應於送達後10日內向本院提出再抗告狀（並按他造
當事人之人數附繕本），並繳納再抗告費新臺幣1,000 元。
再為抗告應以適用法規顯有錯誤為理由，並委任律師為代理人。
中    華    民    國    99    年    3     月    15    日
                                書  記  官  林佳蓉
附註：
抗告人之配偶、三親等內之血親、二親等內之姻親，或抗告人為
法人、中央或地方機關時，其所屬專任人員具有律師資格並經法
院認適當者，亦得為第三審代理人。
抗告人或其法定代理人具有律師資格者及前項情形，應於提起抗
告或委任時釋明之。

司法院資訊處製作；財團法人民間司法改革基金會備份。
